臺灣士林地方法院民事簡易判決
110年度士簡字第1754號
原      告  開南大學
法定代理人  林玥秀  
送達代收人  王岱陵

訴訟代理人  黃鼎佑  
被      告  魏國晋  
居臺北市○○區○○街0段000號
上列當事人間請求給付違約金事件，本院於民國110年12月30日
言詞辯論終結，判決如下：
    主  文
原告之訴駁回。
訴訟費用新臺幣壹仟伍佰伍拾元由原告負擔。
    事實及理由
一、原告起訴主張：被告於民國106年10月20日應聘成為被告之
    保健營養學系專任教授，然被告卻於106年12月29日向原告
    提出辭呈，表示將於107年1月31日請辭，依照兩造間之教師
    聘約，被告於聘約期間申請離職，必須支付違約金，核算後
    ，被告應給付原告新臺幣（下同）144,308元；嗣後，兩造
    同意以義務授課6學分，替代違約金之支付，但是被告卻遲
    遲未履行，自應給付違約金予原告等語，爰依聘約之約定，
    提起本件訴訟，並聲明：被告應給付原告144,308元，及自1
    10年9月27日起至清償日止，按年息5％計算之利息。
二、被告答辯略以：當初離職之後，原告有向被告表示需支付違
    約金或義務授課6學分，被告當時選擇義務授課6學分，該6
    學分無須於同一個學期中開課，只要被告義務授課有達6學
    分即可，被告並非無履行意願，只是因為時間因素，迄今尚
    無法開課，故被告應無須賠償違約金等語，並聲明請求駁回
    原告之訴。　　
三、經查，原告請求被告給付違約金，並提出開南大學聘書、教
    師聘約、應聘書、辭呈、存證信函等件為證，被告則以雙方
    同意以義務授課6學分代替違約金等語，作為抗辯。經查：
　㈠按所謂代償，依民法第319條規定，係以債權人受領他種給付
    以代原定之給付者，其債之關係消滅而言。而代償，仍應經
    債權人與債務人間之合意始能成立。換言之「代物清償」自
    須具備「當事人之合意」與「現實為他種給付」二要件，即
    為成立。
　㈡查被告受原告聘僱擔任原告保健營養學系106年8月1日起至10
    7年7月31日止專任教授，有原告出具之聘書在卷可查；再教
    師在聘約有效期間內欲辭職者，須經學校同意後始得離職，
    否則以違約論，應賠償原告相當於3個月薪資總額之違約金
    ，但有特殊情況經校長核可後不在此限，此於兩造所簽訂之
    開南大學教師聘約第15條第1項規定甚明。又被告於前述聘
    用期間之106年12月29日提出辭呈，有辭呈在卷可考，就被
    告辭職乙事，原告健營養學系承辦人上簽處理，經原告人事
    室辦事員於107年1月2日簽上說明「有關三個月薪資總額之
    違約金為28萬8,615元」，後經原告當時校長梁榮輝於107年
    1月12日批示「請循例義務授課6小時替代或減半賠償（按：
    即28萬8,615元」，有該簽呈在卷可查。
　㈢前述原告校長批示應係原告就此事處理之最終決斷，所批示
    文字之文義就上述兩方案，並無若被告授課遲延或事實上無
    法授課，仍應支付賠償予原告，或其他相類之文字，則依其
    文義，所書寫之兩方案彼此間並優先、劣後、先備位或互為
    替代之情形，應認原告校長所批示之內容為兩方案選擇其一
    ，再依原告所提出之內部文件，被告已於107年1月29日出具
    同意書，內載被告在⑴義務授課6小時、⑵賠償違約金2分之1
    選項中之前者作出勾選，嗣後原告亦以義務授課6小時之內
    容向被告催告，上情有同意書、催告函等文件在卷可證，可
    徵前述原告校長批示所示之內容，業已為被告所知悉，並經
    被告出具同意書選擇義務授課6小時之方案，復經原告受領
    該同意書而為承諾，因此兩造就前述違約金，已合意以義務
    授課6小時作為代替，已構成前述代物清償契約，並代替原
    先約定之給付，原告於本院亦自承當時並未約定若被告未履
    行授課得逕行請求原先約定之違約金等語（見本院卷第26頁
    ），兩造既已合意以義務授課6小時作為約定之替代，倘若
    原告認被告遲延履行義務授課，或能訴請被告履行授課，或
    能請求被告賠償因遲延授課所造成之損害，然終究不得單方
    面選擇另1方案而請求被告給付違約金2分之1即14萬4,308元
    ，然現原告逕行請求被告賠償違約金，顯與兩造約定不符，
    從而，原告之違約金請求為無理由，應予駁回。
四、訴訟費用負擔之依據：民事訴訟法第78條。依職權確定訴訟
    費用額為1,550元（第一審裁判費），應由原告負擔。
中　　華　　民　　國　 111　　年　　1 　　月　　13　　日
                  士林簡易庭法  官  陳紹瑜 
以上正本係照原本作成。
如不服本判決，應於判決送達後20日內，向本院提出上訴狀並應
記載上訴理由，如於本判決宣示後送達前提起上訴者，應於判決
送達後20日內補提上訴理由書（須附繕本）。             
中　　華　　民　　國　 111　　年　　1 　　月　　13　　日
                            書記官 吳雪華